【裁判字號】    97,交訴,35
【裁判日期】    970624
【裁判案由】    公共危險等
【裁判全文】
臺灣臺北地方法院刑事判決              97年度交訴字第35號
公  訴  人  臺灣臺北地方法院檢察署檢察官
被      告  甲○○
上列被告因公共危險等案件，經檢察官提起公訴（九十七年度偵
字第三七一五號），嗣被告就被訴事實為有罪之陳述，經本院合
議庭裁定以簡式審判程序審理，判決如下：
    主      文
甲○○服用酒類，不能安全駕駛動力交通工具而駕駛，累犯，處
有期徒刑參月；又駕駛動力交通工具肇事，致人受傷而逃逸，累
犯，處有期徒刑柒月；又對於公務員依法執行職務時，施強暴，
累犯，處有期徒刑陸月；應執行有期徒刑壹年貳月。
    事      實
一、甲○○前因涉犯竊盜案件，經本院於民國九十二年三月十七
    日以九十二年度簡字第九０九號判處有期徒刑三月，緩刑二
    年；復因涉犯施用毒品案件，經本院於九十二年十月十三日
    以九十二年度訴字第九二號就其施用第一級毒品部分，判處
    有期徒刑八月，就其施用第二級毒品部分，判處有期徒刑四
    月，並經本院裁定撤銷前揭緩刑；嗣三罪合併定應執行刑為
    有期徒刑一年，於九十三年二月二十四日入監執行，於九十
    四年二月二日假釋出監，於九十四年二月三日假釋期滿執行
    完畢；竟不知悛悔，於九十七年一月二十八日下午四時至六
    時許，在臺北市○○區○○路三段附近，與友人飲用酒類後
    ，明知已達不能安全駕駛動力交通工具之程度，竟仍基於服
    用酒類不能安全駕駛動力交通工具而駕駛之犯意，於同日下
    午六時許，駕駛車牌號碼Ｇ九─六四三號營業用小客車上路
    行駛。嗣於同日下午六時三十分許，甲○○駕車行經臺北市
    ○○路○段與木柵路口欲右轉往東行駛木柵路時，適乙○○
    騎乘車牌號碼ＣＹＦ—八二三號重型機車由西往東通過該路
    口，而當時雖天候雨，但夜間有照明、柏油路面濕潤、無缺
    陷、無障礙物，視距良好，並無不能注意之情事，竟疏未注
    意，僅因酒後注意能力降低，不慎由後方追撞乙○○騎乘之
    機車車尾，致乙○○受有右肘擦傷、右後腰挫傷等傷害（過
    失傷害部分未據告訴）。詎甲○○肇事後竟未下車察看，旋
    即基於駕駛動力交通工具肇事致人受傷而逃逸之犯意，駕車
    沿臺北市○○路由西往東方向行駛逃逸，惟遭在場負責交通
    指揮勤務之員警周映傑所發現，周映傑乃騎乘車牌號碼ＢＪ
    Ｓ—七六六號警用機車同時鳴放警示器追趕趕甲○○，示意
    其停車受檢。然甲○○因恐酒後駕車之事為警發現，竟拒絕
    停車，周映傑旋即以無線電聯絡同時值勤之員警吳沐霖騎乘
    車牌號碼ＡＺＴ—０二七號警用機車，及員警鄭坤原騎乘車
    牌號碼ＢＧＧ—六００號警用機車到場，三人一同將上開三
    部警用機車橫擋於臺北市○○路○段一二九巷口處設置攔截
    點，以便圍阻。詎甲○○竟基於對公務員依法執行職務時施
    強暴之犯意，於同日晚間六時三十七分許，駕駛上開營業用
    小客車衝撞上開三部警用機車，致ＢＪＳ—七六六號警用機
    車右前由門把手故障、ＢＧＧ—六００號警用機車右側車殼
    破裂、後輪變形、ＡＺＴ—０二七號警用機車左前車殼破裂
    損壞（警用機車毀損部分均未據告訴），以此方式對於公務
    員執行職務時施以強暴。嗣於同日晚間六時四十分許，高志
    謙駕駛上開營業用小客車，行經臺北市○○路○段七九巷五
    弄三九號前，因一時緊張不慎撞擊由前方丙○○駕駛之車牌
    號碼三Ｂ—０九一八號自用小客車後方保險桿，且前方巷弄
    狹小已無法前進，始為警逮獲，並於同日晚間六時五十四分
    許，為警測得其呼氣酒精濃度達每公升一點零九毫克，而偵
    悉上情。
二、案經臺北市政府警察局文山第一分局報請臺灣臺北地方法院
    檢察署檢察官偵查起訴。
    理  由
一、本案被告甲○○所犯係死刑、無期徒刑、最輕本刑為三年以
    上有期徒刑以外之罪，被告於行準備程序中就被訴事實為有
    罪之陳述，經法官告知簡式審判程序之旨，並聽取公訴人、
    被告之意見後，本院認為適宜由受命法官獨任進行簡式審判
    程序，而依刑事訴訟法第二百七十三條之一第一項規定，裁
    定改用簡式審判程序。
二、上揭犯罪事實，業據被告於警詢、偵查及本院審理中均坦承
    不諱，核與證人鄭坤原、吳沐霖、丙○○於警詢中及證人周
    映傑、乙○○於偵查中證述情節相符，並有生理檢測表（見
    偵查卷第三０頁）、刑法第一八五之三案件測試觀察紀錄表
    （見偵查卷第三一頁）、酒精濃度測試紙（見偵查卷第三二
    頁）、肇事逃逸路線圖（見偵查卷第三五頁）、道路交通事
    故現場圖（見偵查卷第三八、五八頁）、道路交通事故補充
    資料表、交通事故談話紀錄表（見偵查卷第四０至四一頁、
    第五九至六一頁）、道路交通事故調查報告表（一）、（二
    ）各一件（見偵查卷第四二至四三頁、第六二至六三頁），
    與現場及車損照片六十張（見偵查卷第四七至五六頁、第六
    九至七四頁、第八九至一００頁、第一０八頁至一０九頁）
    附卷可稽。堪信被告於本院審理中出於任意性之自白，應與
    事實相符。
三、按刑法第一百八十五條之三所規定服用酒類，不能安全駕駛
    動力交通工具而駕駛者，應負刑事責任，揆其立法目的在藉
    抽象危險犯之犯罪構成要件，以嚇阻酒後駕車者對道路交通
    安全之危害，本不以發生實害為必要。而所謂不能安全駕駛
    之認定，並無一定之數值可供界定，乃係由法院以一般社會
    通念之客觀標準，足生公共危險時即足。目前行政機關所取
    締酒後駕車之參考標準，係依法務部於八十八年五月十日邀
    集各機關開會決定，所為凡呼氣酒精濃度逾每公升含零點五
    五毫克時，即屬不能安全駕駛之決議。上開會議決議本身固
    僅屬檢警取締酒後駕車之參考，尚無拘束法院之效力，惟以
    上開會議決議所採之標準，係參考美國、德國及日本等國家
    所進行之酒精濃度與精神狀態之測試實驗，亦即，各項實驗
    均發現凡呼氣中酒精濃度達每公升零點五五毫克時，就人之
    生理方面，已產生視覺反應遲鈍、影像不能集中、同時不能
    看清前方路況及車旁照後鏡等狀況，及駕駛能力已受有影響
    、肇事率已為一般人正常人之十倍之事實。復按刑法第一百
    八十五條之四之肇事逃逸罪，以駕駛動力交通工具肇事，有
    致人死傷而逃逸之事實，為其構成要件，但不以行為人明知
    被害人有死傷情形為必要，亦不以被害人為無自救能力人為
    必要，至行為人是否有遺棄之故意，其離去之原因為何，則
    非所問，最高法院九十一年度臺上字第一三七號、九０年度
    臺上字第六七八六號、九０年度臺上字第二一九一號判決意
    旨可資參照。是刑法第一百八十五條之四之立法意旨，係為
    維護交通安全，加強救護，減少被害人之死傷，促使駕駛人
    於肇事後，能對被害人即時救護，以防因就醫延誤致生無謂
    傷亡，此亦為道路交通管理處罰條例第六十二條第一項所明
    定汽車駕駛人之法定義務。經查，被告於九十一年一月二十
    八日下午四時至六時許，在臺北市○○區○○路三段附近，
    與友人飲用酒類後，明知已達不能安全駕駛動力交通工具之
    程度，竟仍於同日下午六時許，駕駛車牌號碼Ｇ九─六四三
    號營業用小客車上路行駛；嗣於同日下午六時三十分許，被
    告駕車行經臺北市○○路○段與木柵路口欲右轉往東行駛木
    柵路時，適被害人乙○○騎乘車牌號碼ＣＹＦ—八二三號重
    型機車由西往東通過該路口，而當時並無不能注意之情事，
    竟疏未注意，僅因酒後注意能力降低，不慎追撞被害人乙○
    ○騎乘之機車車尾，致被害人乙○○受有傷害；再者，被告
    於肇事後，明知被害人乙○○已受傷倒地，竟不思予以救護
    ，或留下聯絡方式，旋即駕車逃逸；又其行為遭員警即證人
    周映傑發現並騎乘警用機車同時鳴放警示器追趕示意其停車
    受檢時，因恐酒後駕車之事為警發現，竟拒絕停車，經證人
    周映傑以無線電聯絡另二位員警即證人吳沐霖、鄭坤原騎乘
    警用機車到場，並將三部警用機車橫擋設置攔截點以便圍阻
    時，被告竟駕駛上開營業用小客車衝撞上開三部警用機車，
    直至無法逃離為止，始為警捕獲，並施以酒精濃度測試測得
    其呼氣酒精濃度達每公升一點零九毫克，顯見被告已因酒精
    而降低其注意能力及反應能力，並有酒後駕車、肇事逃逸及
    於公務員依法執行勤務時施以強暴之犯意及犯行甚明。是本
    件事證明確，被告犯行洵堪認定，應予依法論科。
四、核被告所為，係犯刑法第一百八十五條之三服用酒類不能安
    全駕駛動力交通工具而駕駛罪、同法第一百八十五條之四之
    駕駛動力交通工具肇事致人受傷而逃逸罪，及同法第一百三
    十五條第一項之於公務員執行職務時施以強暴罪。被告所犯
    上開三罪名，犯意個別，行為有異，應予分論併罰。茲查，
    被告前因涉犯竊盜案件，經本院於九十二年三月十七日以九
    十二年度簡字第九０九號判處有期徒刑三月，緩刑二年，復
    因涉犯施用毒品案件，經本院於九十二年十月十三日以九十
    二年度訴字第九二號就其施用第一級毒品部分，判處有期徒
    刑八月，就其施用第二級毒品部分，判處有期徒刑四月，並
    經本院裁定撤銷前揭緩刑，嗣三罪合併定應執行刑為有期徒
    刑一年，於九十三年二月二十四日入監執行，於九十四年二
    月二日假釋出監，於九十四年二月三日假釋期滿執行完畢，
    有臺灣高等法院被告全國前案紀錄表在卷足參，其於有期徒
    刑執行完畢後五年內再犯有期徒刑以上之罪，為累犯，應依
    修正後刑法第四十七條第一項加重其刑。爰審酌被告身為營
    業用小客車駕駛，明知飲酒後不得駕車，仍於飲用酒類後駕
    駛車輛上路，罔顧其他用路人生命、身體之安全，且於民眾
    下課下班之交通顛峰時間肇事後，竟未停車查看並協助救護
    傷者，旋即駕車逃逸，並於逃逸時為免遭逮捕，與員警追逐
    ，且衝撞警用機車，妨害員警執行公務，顯見其輕視生命及
    藐視公權力之心態，惟斟酌其素行、生活狀況、智識程度、
    所受損害程度，及犯罪後坦承犯行，態度良好，應有悔意，
    且已與被害人乙○○達成和解，有和解書一件附卷可參等一
    切情狀，認檢察官於本院審理中具體求刑稍嫌過重，故各量
    處如主文所示之刑，並定其應執行刑，以示懲儆。
據上論斷，依刑事訴訟法第二百七十三條之一第一項、第二百九
十九條第一項前段，刑法第一百八十五條之三、一百八十五條之
四、第一百三十五條第一項、第四十七條第一項、第五十一條第
五款，刑法施行第一條之一，判決如主文。
本案經檢察官陳焜昇到庭執行職務。
中    華    民    國    97  年    6    月    24       日
                  刑事第十三庭法  官  郭顏毓
上正本證明與原本無異。
如不服本判決，應於判決送達後10日內向本院提出上訴狀（應抄
附繕本）。告訴人或被害人如對於本判決不服者，應具備理由請
求檢察官上訴，其上訴期間之計算係以檢察官收受判決正本之日
期為準。
                              書記官  潘文賢
中    華    民    國    97    年    6     月    25    日
附錄本案論罪科刑法條：
刑法第一百八十五條之三
服用毒品、麻醉藥品、酒類或其他相類之物，不能安全駕駛動力
交通工具而駕駛者，處一年以下有期徒刑、拘役或三萬元以下罰
金。
刑法第一百八十五條之四
駕駛動力交通工具肇事，致人死傷而逃逸者，處六月以上五年以
下有期徒刑。
刑法第一百三十五條
對於公務員依法執行職務時，施強暴脅迫者，處三年以下有期徒
刑、拘役或三百元以下罰金。
意圖使公務員執行一定之職務或妨害其依法執行一定之職務或使
公務員辭職，而施強暴脅迫者，亦同。
犯前二項之罪，因而致公務員於死者，處無期徒刑或七年以上有
期徒刑；致重傷者，處三年以上十年以下有期徒刑。


司法院資訊處製作；財團法人民間司法改革基金會備份。
